臺灣嘉義地方法院民事裁定　100年度事聲字第18號
聲　請　人
即　異議人　豐邦資產管理有限公司
法定代理人　林金芳
相　對　人　洪麗珠
上列聲請人因聲請對相對人洪麗珠發支付命令，就本院司法事務
官於中華100年1月14日所為99年度司促字第15686號民事裁定駁
回聲請之處分聲明異議，本院裁定如下：
    主  文
異議駁回。
    理  由
一、本件異議意旨略以：異議人前以受讓債權人身分，檢附相對
    人簽名之寶華商業銀行股份有限公司現金卡申請書、往來明
    細查詢單、寶華商業銀行股份有限公司債權讓與挺鈞股份有
    限公司之證明書及其於民眾日報所登之公告、挺鈞股份有限
    公司債權讓與紘鼎資產管理有限公司之證明書、紘鼎資產管
    理有限公司債權讓與異議人即豐邦資產管理有限公司之債權
    讓與證明書等文件影本向法院聲請對相對人核發支付命令，
    竟遭司法事務官以異議人未依民法債權讓與之規定通知債務
    人後始發生債權讓與之效力，並以其未提出債權讓與合法通
    知債務人證明為由，不具備核發支付命令所需要件，而裁定
    駁回異議人之聲請。惟債權讓與僅須讓與人與受讓人間有讓
    與合意即得生效，不以債務人承諾為必要，債權讓與通知僅
    為觀念通知，並非債權讓與之要件，異議人未依民法第297
    條第1項規定通知債務人，亦無礙債權讓與效力之發生。債
    權受讓人對債務人行使債權聲請核發支付命令時，已兼有通
    知之效力，異議人並未違背支付命令聲請要件，原裁定以此
    為由駁回異議人支付命令之聲請並不合法，爰依法提起異議
    ，為此求予廢棄原裁定云云。
二、按支付命令之聲請，不合於第508條至第511條之規定，或依
    聲請之意旨認債權人之請求為無理由者，法院應以裁定駁回
    之；前項裁定，不得聲明不服，民事訴訟法第513條定有明
    文。次按債權之讓與，非經讓與人或受讓人通知債務人，對
    於債務人不生效力。但法律另有規定者，不在此限。民法第
    297條第1項定有明文。觀其立法理由，謂債權之讓與，在當
    事人間，於契約完成時即生效力，無須通知於債務人，然債
    務人究未知有債權讓與之事，為保護債務人之利益起見，故
    使讓與人或受讓人負通知之義務。在未通知以前，其讓與行
    為僅當事人間發生效力，對於債務人不生效力，但法律別有
    規定者，則無須通知。是債權讓與，於讓與人或受讓人間雖
    已發生效力，但依法應將債權讓與之事通知債務人，而未完
    成通知前，對債務人而言，尚不發生債權讓與之效力，無待
    債務人抗辯，受讓人均不得對債務人行使債權。又金融機構
    合併法第15條第1項第1款雖規定以收購金融機構不良債權為
    目的之資產管理公司，受讓金融機構不良債權時，適用同法
    第18條第3項規定，即債權讓與之通知得以公告方式代之。
    惟於資產管理公司受讓金融機構不良債權後，再將該債權讓
    與他家資產管理公司時，因資產管理公司並不屬金融機構合
    併法第4條第1款規定之金融機構，自無金融機構合併法第18
    條第3項之適用（臺灣高等法院暨所屬法院93年度法律座談
    會民執行類提案第40號之研討結果即同此見解）。換言之，
    資產管理公司將原屬金融機構不良債權轉讓予他家資產管理
    公司時，仍應依民法第297條第1項規定為債權讓與之通知，
    不得逕以公告代之。是債權受讓人依民事訴訟法第508條第1
    項規定，向法院聲請核發支付命令者，除應依同法第511條
    規定提出證明文件外，對於其為適格之債權人及該債權讓與
    已對債務人發生效力等合於法院核發支付命令之要件，亦應
    提出證明，併供執行法院審查。
三、經查，寶華商業銀行股份有限公司依金融機構合併法第15條
    第1項第1款及第18條第3項規定，於債權讓與挺鈞股份有限
    公司時以登報公告通知相對人，有登報之公告可稽（見本院
    99年度司促字第15686號卷）。其後挺鈞股份有限公司將系
    爭債權讓與紘鼎資產管理有限公司，紘鼎資產管理有限公司
    再將系爭債權讓與異議人時，僅作成債權讓與證明書，惟紘
    鼎資產管理有限公司與異議人均非金融機構合併法第4條第1
    款規定之金融機構，依前開所述，仍應適用民法第297條第1
    項規定為債權讓與之通知，始能發生債權讓與之效力。原法
    院於99年12月31日以嘉院貴非審99司促第15686號函，限期5
    日命異議人補正債權讓與合法通知相對人之證明文件，該函
    已於100年1月4日送達異議人，異議人未依限補正，原裁定
    因此而駁回其支付命令之聲請，並無違誤。至支付命令核發
    後，如債務人於法定期間內未聲明異議，即與確定判決有同
    一效力，因此，在核發支付命令前，須形式審查是否符合法
    定要件，如不符合法定要件，即不能核發支付命令，故異議
    人主張已對相對人聲請核發支付命令行使債權，且該支付命
    令依法應送達予債務人，已兼具通知之效果等語，係倒果為
    因之說詞，顯不足採。至於最高法院22年上字第1162號判例
    所稱「受讓人對於債務人主張受讓事實行使債權時，既足使
    債務人知有債權讓與之事實，即應認為兼有通知之效力」等
    語，旨在說明債權讓與之通知，其性質為觀念通知，其通知
    方式不拘，以使債務人知悉其事實即可；惟究不得因此即謂
    債權之受讓人未將債權讓與之事實通知債務人前，受讓人即
    得對該債務人向法院聲請核發支付命令，並責由執行法院以
    送達書狀或讓與證明文件予債務人之方式為通知，均附此敘
    明。
四、綜上所述，異議人並未提出債權讓與情事通知相對人之資料
    ，經原法院通知限期補正，異議人未依限補正，原法院裁定
    駁回其支付命令之聲請，核無違誤，異議意旨指摘原裁定不
    當，求予廢棄，為無理由，應予駁回。
五、據上論結，本件異議為無理由，依民事訴訟法第240條之4第
    3項後段，爰裁定如主文。
中    華    民    國   100    年    2     月    11    日
                  民事第二庭法  官  黃仁勇
以上正本證明與原本無異。
如對本裁定抗告須於裁定送達後10日內向本院提出抗告狀，並繳
納裁判費新臺幣1,000元。
中    華    民    國   100    年    2     月    11    日
                            書記官  黃意雯